【裁判字號】    89,上訴,3610
【裁判日期】    890516
【裁判案由】    毒品危害防制條例
【裁判全文】
臺灣高等法院刑事判決                          八十九年度上訴字第三六一號
    上  訴  人  臺灣桃園地方法院檢察署檢察官
    被      告  丙○○
    指定辯護人  乙○○
右上訴人因被告違反毒品危害防制條例案件，不服臺灣桃園地方法院八十八年度訴緝
字第一三八號，中華民國八十九年五月十六日第一審判決（起訴案號：臺灣桃園地方
法院檢察署八十七年度偵字第六四五號）提起上訴，本院判決如左：
    主  文
上訴駁回。
    理  由
一、公訴意旨略以：被告丙○○化名鄭湘菱，與甲○○（涉嫌販賣第二級毒品安非他
    命部分，已經原審判決無罪）共同意圖營利，基於概括之犯意，自八十六年十二
    月間起，由被告聯絡買主後，再由甲○○開車搭載被告前往台北市士林區或桃園
    市市區內，連續販賣安非他命予不特定之吸食者，因認被告涉有共同連續販賣安
    非他命之罪嫌云云。
二、公訴意旨認被告涉有販賣毒品安非他命之罪嫌，無非以同案被告甲○○於警訊中
    曾指稱有開車載被告前往台北市士林區或桃園市區內販賣安非他命，且依卷附通
    信監察譯文所示，被告確實有以鄭湘菱名義販賣安非他命之犯行為主要論據。惟
    訊據被告堅決否認有檢察官所指之販賣毒品安非他命之犯行，辯稱：甲○○被查
    獲當時，伊不在場，伊之前與邱泳槍係男女朋友，甲○○曾開車載伊去各地打保
    齡球，但伊從未曾販賣安非他命予他人，因當時伊與甲○○感情生變，伊因而離
    家出走，可能甲○○因此將責任推給伊。另伊有施用毒品，曾向人購買毒品安非
    他命，監聽內容應係伊向人買毒品，並非販賣毒品等語。
三、按犯罪事實應依證據認定之，無證據不得推定其犯罪事實；又不能證明被告犯罪
    者應諭知無罪之判決，刑事訴訟法第一百五十四條、第三百零一條第一項分別定
    有明文。又認定不利於被告之事實，須依積極證據，苟積極證據不足為不利於被
    告事實之認定，即應為有利於被告之認定，更不必有何有利之證據；又共同被告
    不利於己之陳述，固得採為其他共同被告犯罪之證據，惟此項不利之陳述，須無
    瑕疵可指，而就其他方面調查，又與事實相符，始得採為其他共同被告犯罪事實
    之認定，最高法院三十年臺上字第八一六號、四十六年台上字第四一九號判例意
    旨可資參照。
四、經查：本案係警方於八十七年一月十五下午十一時卅分許，在被告位於桃園縣蘆
    竹鄉○○○街五十五號九號之租屋查獲被告之同居男友甲○○及友人吳善本、賴
    梅珍，並未當場查獲被告，而被告於到案後即始終否認有與甲○○共同販賣安非
    他命之犯行，另證人甲○○於為警查獲後之八十六年一月十六日上午一時二十五
    分在警訊中固供稱：「我無販賣海洛因、安非他命，但我負責載送我女朋友綽號
    叫鄭湘菱本名叫丙○○販賣海洛因、安非他命。」、「正確時間不記得，曾至台
    北市士林安順保齡球館，何名我不知道，及桃市大同保齡球館等地，（販賣給）
    何人我不清楚」等語（見一一九一號偵查卷第十九頁），惟甲○○於同日即八十
    六年一月十六日下午四時十分於檢察官訊問時即改稱：「本人沒有販賣，只是載
    丙○○去台北打球，至於她怎麼賣，我不知道。」、「我只是與她在一起打球，
    她販賣情形我不清楚」（見同上偵查卷第六十四頁），且於原審法院審理中亦一
    再堅稱僅有以車輛搭載被告去保齡球館打球而已，不知被告有無販賣安非他命，
    亦未見過被告販賣安非他命等語（詳見原審八十八年訴緝字第一０七號第三十一
    至三十三頁），於本院調查時亦堅稱：伊在警訊時未曾指認被告販賣安非他命，
    只說有載被告一起去打球，不知筆錄為何如此記載，伊因與被告吵架，目前已經
    分手，伊所涉販賣安非他命部分，亦已判決無罪確定等語（見本院九十年二月一
    日筆錄），均與其最初於警訊所供稱被告有販賣安非他命一節不符，而與被告上
    開辯解相符，則證人甲○○最初於警訊中關於其有與被告共同販賣安非他命之自
    白，是否可採，不無疑問，況證人甲○○於警訊中關被告販賣安非他命之詳細時
    間、地點、如何販賣，及販賣安非他命之對象、數量、價額及其如何知悉被告有
    販賣安非命等各細節，均無一敘及，僅泛稱有載被告去台北市士林區、桃園市區
    內販賣安非他命云云，揆諸前開說明，自不能僅以共同被告甲○○前後不一、空
    泛且有瑕疵之自白為被告論罪之依據。
五、次查：警方於八十六年十二月十六日至八十七年一月九日對被告所使用之號碼為
    （０三）0000000號之電話實施通訊監察，固有該通訊監察紀錄在卷可稽
    （見同上偵查卷第三十五至五十八頁），惟經原審及本院檢視卷附之通訊監察記
    錄，警方並未將被告之各通話個別註明通話確實時間，而該電話使用人無論係受
    話人或發話人均幾為被告本人，多為被告以鄭湘菱名義與綽號「二全」、「小薇
    」、「阿隆」、「石頭」、「張金池」、「阿聰」、「阿信」、「阿中」、「阿
    吉」等人之通話記錄，通話內容且多次提及買賣「寶貝」、「半件」或其他不明
    物件，數量為「半個」、「一包」、「二毛」等不明用語，雖依對話內容可推知
    ，被告與友人間故以暗語所掩護之物件極可能係毒品，惟其內容多係被告與「二
    全」等人在商議要向何人以何價格買受「寶貝」等物件，向何人如何買最便宜等
    情節，並無敘及自己要販賣毒品，亦無任何人打電話向被告稱要買受毒品，是被
    告辯稱當時伊有施用毒品，曾向人購買毒品安非他命，監聽內容係伊向人購買毒
    品，並非販賣毒品等語，即非無據。而通訊監察紀錄中所稱綽號「二全」、「小
    薇」、「阿隆」、「石頭」、「張金池」、「阿聰」、「阿信」、「阿中」、「
    阿吉」等人，被告供稱：「小薇和石頭是男女朋友，真實姓名不清楚，只知道住
    中壢其他不清楚，其他人都不認識。」等語（見本院九十年二月一日筆錄），證
    人甲○○供稱僅認識綽號「石頭」，其餘均不認識，石頭即吳善本等語（見同上
    筆錄），惟證人吳善本於偵查中坦承曾出售毒品安非他命予被告，及其所有安非
    他命並非向被告購買，係其向案外人吳建孝所購買等語（見同上偵查卷第十頁、
    六十四頁反面），與被告前揭所辯相符，亦難逕依前述通話記錄，即遽認被告有
    販賣安非他命之犯行。至通訊監察紀錄中所稱「二全」、「小薇」、「阿隆」、
    「阿聰」、「阿信」、「阿中」、「阿吉」等人，既不知詳細姓名、住所，自屬
    無從傳訊。是本院亦難依據該監察記錄，即論被告以販賣毒品安非他命之罪責。
六、綜上各情，證人甲○○前後指訴不一，已有瑕疵，又扣案之通訊監察記錄亦不足
    為認定被告販賣安非他命事實之基礎，復參酌證人吳善本之證詞，堪認被告前揭
    所辯尚非無據。本院實無法僅憑證人甲○○所為先後不一且有瑕疵之證言及前揭
    通訊監察記錄，即推定被告有販賣安非他命之犯行。此外，復查無其他積極證據
    足資證明被告有何被訴之販賣安非他命犯行，揆諸首揭法條及判例意旨，本件即
    屬不能證明被告犯罪。
七、原審因而以不能證明被告犯罪，諭知被告無罪之判決，經核並無不合。檢察官上
    訴意旨，仍執前詞，並以證人甲○○係被告之同居男友，應不致誣攀，而通訊監
    察內容原審未詳為調查，認被告應有上開犯行云云。惟證人甲○○前後指訴不一
    ，已有瑕疵，扣案之通訊監察記錄亦不足為認定被告販賣安非他命事實之基礎，
    均已見前述，本院自難據為論處被告販賣毒品安非他命之重罪之依據，是檢察官
    指摘原判決不當，為無理由，應予駁回。
八、被告被訴共同販賣安非他命犯行既經本院判決無罪，則臺灣板橋地方法院檢察署
    於原審併案審理部分（即該署八十七年度偵字第一九三三八號），即與本案無何
    連續犯之裁判上一罪關係，併此敘明。
九、據上論斷，應依刑事訴訟法第三百六十八條，判決如主文。
本案經檢察官彭坤業到庭執行職務。
中      華      民      國    九十      年      三      月      六      日
                              臺灣高等法院刑事第四庭
                                  審判長法  官  蔡  永  昌
                                        法  官  許  宗  和
                                        法  官  徐  昌  錦
右正本證明與原本無異。
檢察官如不服本判決應於收受送達後十日內向本院提出上訴書狀，其未敘述上訴之理
由者並得於提起上訴後十日內向本院補提理由書（均須按他造當事人之人數附繕本）
。
                                        書記官  吳  金  來
中      華      民      國    九十      年      三      月      六      日


司法院資訊處製作；財團法人民間司法改革基金會備份。
